【裁判字號】    98,交聲,79
【裁判日期】    980331
【裁判案由】    聲明異議
【裁判全文】
臺灣嘉義地方法院交通事件裁定          98年度交聲字第79號
原處分機關  交通部公路總局嘉義區監理所
異  議  人
即受處分人  甲○○○
上列受處分人因違反道路交通管理處罰條例案件，對於交通部公
路總局嘉義區監理所於中華民國九十八年二月四日所為之處分（
原處分案號：嘉監裁字第裁70-M00000000號），聲明異議，本院
裁定如下：
    主  文
原處分撤銷，發回交通部公路總局嘉義區監理所。
    理  由
一、原處分意旨略以：受處分人即異議人甲○○○於民國九十七
    年十月十八日八時五十四分許，駕駛車牌號碼MBV -383號重
    型機車，在新營市○○路與新中路路口，因「駕車行經有燈
    光號誌管制之交岔路口闖紅燈」、「違反處罰條例之行為，
    拒絕停車接受稽查而逃逸」，經臺南縣警察局依道路交通管
    理處罰條例第五十三條第一項及第六十條第一項之規定製單
    逕行舉發異議人違反上開規定，嗣經原處分機關於九十八年
    二月四日以嘉監裁字第裁70-M00000000號裁處罰鍰新臺幣壹
    萬零五百元等情。
二、聲明異議意旨則以：九十七年十月十八日當日為異議人之次
    子蔡承翰騎乘上開重型機車，被舉發當時並非由異議人騎乘
    該機車；且異議人未收到警方逕行舉發之通知單；裁決書內
    警方告發時間、地點錯誤，警方無積極證據且未直接目擊而
    使用推論；又追逐過程警方自行違規，為此聲明異議等語。
三、按法院受理交通事件，準用刑事訴訟法之規定，道路交通管
    理處罰條例第八十九條前段定有明文。又道路交通案件處理
    辦法第二十條亦規定，交通法庭認為聲明異議有理由者，應
    以裁定將原處分經聲明異議部分撤銷，並自為裁定。次按認
    定不利於被告之事實，須依積極證據，苟積極證據不足為不
    利於被告事實之認定時，即應為有利於被告之認定，更不必
    有何有利之證據；且事實之認定，應憑證據，如未能發現相
    當證據，或證據不足以證明，自不能以推測或擬制之方法，
    以為裁判基礎；而認定犯罪事實所憑證據，雖不以直接證據
    為限，間接證據亦包括在內；然而無論直接或間接證據，其
    為訴訟上之證明，須於通常一般之人均不致有所懷疑，而得
    確信其為真實之程度者，始得據為有罪之認定，若其關於被
    告是否犯罪之證明未能達此程度，而有合理性懷疑之存在，
    致使無從形成有罪之確信，根據「罪證有疑，利於被告」之
    證據法則，即不得遽為不利被告之認定，分別有最高法院三
    十年上字第八一六號、四十年臺上字第八六號、七十六年臺
    上字第四九八六號等判例可資參照。而監理機關對於受處分
    人裁處罰鍰乃因受處分人違規行為而對其所為之不利益處分
    ，故依上開規定，法院受理交通事件，亦應有前揭原則之適
    用。
四、經查：
  （一）車牌號碼MBV -383號重型機車之駕駛人於九十七年十月
        十八日八時五十四分許，在新營市○○路與新中路路口
        ，因「駕車行經有燈光號誌管制之交岔路口闖紅燈」、
        「違反處罰條例之行為，拒絕停車接受稽查而逃逸」，
        經臺南縣警察局依道路交通管理處罰條例第五十三條第
        一項及第六十條第一項之規定製單逕行舉發等情，有舉
        發違反道路交通管理事件通知單乙紙及違規錄影採證翻
        拍照片九幀附卷可稽。是此部分事實，固堪認定。
  （二）異議人辯稱：九十七年十月十八日當日為異議人之次子
        蔡承翰騎乘上開重型機車，被舉發當時並非由異議人騎
        乘該機車等語。對照舉發警員所提出之違規採證錄影顯
        示：「一、新中路口的交通號誌，警察行向所見號誌為
        紅燈（三個燈號的號誌），一名年輕男子戴著安全帽及
        口罩，背著背包騎乘機車，於紅燈號誌時，通過該交岔
        路口。二、警察迴車追緝該機車，有鳴警笛並鳴哨要攔
        車，該部機車車牌號碼為MBV -383，但未能攔停。」等
        情，此據本院調查時當庭勘驗該錄影光碟無訛，並有違
        規錄影採證翻拍照片九幀附卷可稽；參以舉發警員舉發
        當時所見該違規機車之駕駛人為年輕男性戴口罩等情，
        亦有本院公務電話紀錄乙份在卷可考，均足徵異議人上
        開辯詞，並非子虛，且堪認九十七年十月十八日八時五
        十四分許，在新營市○○路與新中路口，駕駛車牌號碼
        MBV -383號重型機車者確非異議人無誤。
五、綜上所述，本件受處分人堅決否認其有上開違規之事實，依
    卷內證據亦無從使本院確信受處分人確有原處分所指違規行
    為，即應為有利於受處分人之認定，始符上開證據裁判原則
    。準此，原處分機關上開嘉監裁字第裁70-M00000000號處分
    ，遽予裁罰，即有未洽。故本件異議為有理由，應由本院將
    原處分撤銷，以資適法。
六、至違規採證錄影所示當時該重型機車之駕駛人蔡承翰（身分
    證統一編號：Ｚ000000000號；民國○○年 ○月○○日生；住：嘉
    義縣布袋鎮見龍里14鄰內田 3之57號）於舉發當時究否領有
    駕駛執照及原逕行舉發所指之違規事實，以及異議人是否另
    有違規事實，宜由原處分機關查明後另行裁處，附此敘明。
七、據上論斷，應依道路交通案件處理辦法第二十條，裁定如主
    文。
中    華    民    國    98    年     3    月    31    日
                  交通法庭  法  官  曾宏揚
上列正本證明與原本無異。
如不服本裁定，應於裁定送達後5日內向本院提出抗告狀（應附
繕本）。
中    華    民    國    98    年    3     月    31    日
                            書記官  陳慶昀


司法院資訊處製作；財團法人民間司法改革基金會備份。
